【裁判字號】    94,上訴,1872
【裁判日期】    950124
【裁判案由】    違反槍砲彈藥刀械管制條例
【裁判全文】
臺灣高等法院高雄分院刑事判決
上  訴  人  臺灣屏東地方法院檢察署檢察官
被      告  甲○○
選任辯護人  曾慶雲律師
上列上訴人因被告違反槍砲彈藥刀械管制條例案件，不服臺灣屏
東地方法院94年度訴字第842 號中華民國94年9月30日第一審判
決（起訴案號：臺灣屏東地方法院檢察署93年度偵字第6285號）
，提起上訴，本院判決如下：
    主  文
上訴駁回。
    事  實
一、甲○○與張欽賢（由原審另審結）係朋友關係，租屋共同居
    住在屏東縣東港鎮○○路○段146 號9 樓處。甲○○及張欽
    賢均明知可發射子彈具有殺傷力之改造手槍，及可擊發而具
    殺傷力之制式、土造子彈，均為槍砲彈藥刀械管制條例所列
    管之違禁物，未經主管機關之許可，不得製造或持有，未經
    許可；(一)張欽賢竟基於製造可發射子彈具有殺傷力之槍枝及
    製造具有殺傷力子彈之概括犯意，於民國93年（起訴書誤載
    為94年）4 、5 月間，連續在其上述租屋處，以其所有之電
    鑽等改造工具（詳如附表3 所示之物），及先前在屏東縣潮
    洲鎮日日新模型店、高雄市新堀江模型店等處所購入玩具槍
    之子彈、火藥及零件，將玩具槍裝上已磨製或貫通之槍管，
    並將玩具金屬彈殼裝填火藥、金屬彈頭，改造成可發射子彈
    具有殺傷力之槍枝4 支（詳如附表1 編號1 至4 所示之槍枝
    ）、製造成具有殺傷力之土造子彈12顆（詳如附表2 編號 2
    所示之子彈）、具有殺傷力之改造子彈20顆（詳如附表1 編
    號3 所示之子彈），未具有殺傷力之改造手槍1 支（詳如附
    表1 編號5 所示之槍枝）及未具有殺傷力之改造子彈2 顆（
    詳如附表2 編號4 所示之子彈）。(二)張欽賢另於不詳時、地
    ，以不詳價格，向不詳之人士，購買具有殺傷力之制式子彈
    5 顆（詳如附表2 編號1 所示之子彈）後。甲○○竟與張欽
    賢共同基於持有可發射子彈具有殺傷力槍、彈之犯意聯絡，
    將上述槍彈藏放於上開租屋處。嗣因甲○○、張欽賢欲尋覓
    前揭槍彈之賣主，為警監聽發現，經警於93 年12 年23日17
    時40分許，在上開租屋處查獲，並扣得張欽賢所有詳如附表
    1 至附表3 所示之物。
二、案經高雄市政府警察局三民第二分局報告臺灣屏東地方法院
    檢察署檢察官偵查起訴。
    理  由
一、訊據被告甲○○直承上揭事實不諱，於警詢、檢察官偵查及
    原審法院審理時亦同此供承無異，核與證人即共同被告張欽
    賢於警詢、偵查中及原審法院審理時證述情節相符，且經證
    人洪淑純、洪雅慧、洪啟川於警詢中證述明確，並有扣案之
    附表1 編號1 至編號5 所示之物，附表2 編號1 至編號3 所
    示之子彈共計28顆，及附表3 編號1 至編號3 所示之物可資
    佐證及警方搜索扣押筆錄及扣押物品目錄在卷可考。而(一)附
    表1 編號1 所示之物（槍枝管制編號0000000000），經送鑑
    定結果認係由仿BERETTA 廠半自動手槍製造之玩具手槍，換
    裝土造金屬槍管改造而成之改造手槍，機械性能良好，可供
    擊發適當子彈使用，認具殺傷力。(二)附表1 編號2 之物（槍
    枝管制編號0000000000），經送鑑定結果，認係由仿GLOC K
    廠半自動手槍製造之玩具槍，貫通玩具金屬槍管而成之改造
    手槍，機械性能良好，可供擊發適用之子彈使用，認具殺傷
    力。(三)附表1 編號3 之物（槍枝管制編號0000000000），經
    送鑑定結果，認係由仿WALTHER 廠半自動手槍製造之玩具槍
    ，換裝土造金屬槍管而成之改造手槍，機械性能良好，可供
    擊發適用子彈使用，認具殺傷力。(四)附表1 編號4 之物（槍
    枝管制編號0000000000），經送鑑定結果，認係由仿轉輪手
    槍製造之玩具手槍車通槍管及轉輪彈倉內阻鐵而成之改造手
    槍，機械性能良好，可供擊發適用之子彈使用，認具殺傷力
    。(五)附表1 編號5 之物（槍枝管制編號0000000000），經送
    鑑定結果，認係由仿BERETTA 廠半自動手槍製造之玩具槍，
    經檢視其槍管內具阻鐵且欠缺槍機，無法供擊發子彈使用，
    依現狀認不具殺傷力。(六)附表2 編號1 之物，經送鑑定結果
    ，認均係口徑9.0mm （9 ×19mm）之制式子彈，認均具殺傷
    力。(七)附表2 編號2 之物，經送鑑定結果，認均係土造子彈
    （內具直徑約6. 0mm至9.1mm 之土造金屬彈頭），採樣 4顆
    試射，可擊發認具殺傷力。(八)附表2 編號3 之物，認均係由
    外徑約9.0mm 至9.5mm 之玩具槍用金屬彈殼，加裝直徑約7.
    8mm 至9.3mm 之土造金屬彈頭組合而成之改造子彈，採樣 7
    顆試射，其中5 顆，可擊發，認具殺傷力；附表2 編號 4之
    物，認均係由外徑約9.0mm 至9.5mm 之玩具槍用金屬彈殼，
    加裝直徑約7. 8mm至9.3mm 之土造金屬彈頭組合而成之改造
    子彈，其餘2 顆，可擊發，惟其發射動能不足，認不具殺傷
    力，有內政部警政署刑事警察局94年2 月17日刑鑑字第0940
    002837號鑑驗通知書附卷可稽（見偵查卷第101-107 頁）。
    按被告之自白，非出於強暴、脅迫、利誘、詐欺、疲勞訊問
    、違法羈押或其他不當方法，且與事實相符者，得為證據，
    刑事訴訟法第156 第1 項定有明文。被告於自警詢、偵查以
    迄法院審理中之自白係出於自由意志，自得採為本件判決之
    基礎。復被告以外之人（包括證人、鑑定人、告訴人、被害
    人及共同被告等）於審判外之陳述雖不符刑事訴訟法第 159
    條之1 至之4 等四條之規定，而經當事人於審判程序同意作
    為證據，法院審酌該言詞陳述或書面陳述作成時之情況，認
    為適當者，亦得為證據；當事人、代理人或辯護人於法院調
    查證據時，知有刑事訴訟法第159 條第1 項不得為證據之情
    形，而未於言詞辯論終結前聲明異議者，視為有前項之同意
    ，刑事訴訟法第159 條之5 定有明文。基於尊重當事人對傳
    聞證據之處分權，及證據資料愈豐富，愈有助於真實發見之
    理念，且強化言詞辯論主義，使訴訟程序得以順暢進行，本
    件證人張欽賢、洪淑純、洪雅慧、洪啟川於警詢及偵查中為
    陳述，業經當事人於本院審判程序明示同意作為證據，本院
    審酌上開筆錄作成時，較無人情施壓或干擾，亦無不當取供
    之情形，認為以之作為本案之證據亦屬適當，是其於警詢中
    及偵查中之證言自具有證據能力。又按刑事訴訟法第159 條
    之4 規定，除前三條之情形外，下列文書亦得為證據：「一
    除顯有不可信之情況外，公務員職務上製作之紀錄文書、證
    明文書。二除顯有不可信之情況外，從事業務之人於業務上
    或通常業務過程所須製作之紀錄文書、證明文書。
    三除前二款之情形外，其他於可信之特別情況下所製作之文
    書。」本件警方搜索扣押筆錄及扣押物品目錄、內政部警政
    署刑事警察局鑑驗通知書係公務員職務上製作之文書，經查
    亦無顯不可信之情況，上開文書應具有證據能力。綜合上揭
    證據資料研析，足徵被告之自白與事實相符，是本件事證明
    確，被告犯行應足認定。
二、按槍砲彈藥刀械管制條例業於94年1 月26日修正公布，並自
    94年1 月28日生效，該條例修正前第11條第4 項 (原判決誤
    載第1 項)「 未經許可，持有、寄藏或意圖販賣而陳列第 4
    條第1 項第1 款所定其他可發射金屬或子彈具有殺傷力之各
    式槍砲者，處1 年以上7 年以下有期徒刑，併科新台幣7 百
    萬元以下罰金」之規定，業經移列歸併於修正後槍砲彈藥刀
    械管制條例第8 條第4 項，且法定刑係由「1 年以上7 年以
    下有期徒刑，併科新台幣7 百萬元以下罰金」修正為「處 3
    年以上10年以下有期徒刑，併科新臺幣7 百萬元以下罰金」
    ，修正後之法定本刑較重於修正前之法定本刑。是被告行為
    後，法律已有上開變更，經比較新舊法結果，以舊法刑度較
    輕有利於被告，依刑法第2 條第1 項後段之規定，應適用修
    正前之槍砲彈藥刀械管制條例第11條第4 項之罪論處，先予
    敘明（惟同條例第12條第4 項未經許可持有子彈罪部分未經
    修正）。查被告未經許可，持有可發射子彈具有殺傷力之改
    造手槍、制式子彈及改（土）造子彈，核其所為，係犯修正
    前槍砲彈藥刀械管制條例第11條第4 項未經許可持有可發射
    子彈具有殺傷力之改造手槍罪，及槍砲彈藥刀械管制條例第
    12 條 第4 項之未經許可持有子彈罪。被告與同案被告張欽
    賢就上開二罪間，具有犯意聯絡與行為分擔，均為共同正犯
    。被告以一持有之行為而觸犯上開二罪名，為想像競合犯，
    應依刑法第55條規定，從一重論以修正前槍砲彈藥刀械管制
    條例第11條第4 項之未經許可持有可發射子彈具有殺傷力之
    改造手槍罪處斷。
三、原審依修正前槍砲彈藥刀械管制條例第11條第4 項、槍砲彈
    藥刀械管制條例第12條第4 項、刑法第11條前段、第2 條第
    1 項但書、第28條、第55條、第74條第1 款、第38條第 1項
    第1 款、第2 款、第3 款、第42條第2 項，罰金罰鍰提高標
    準條例第2 條，現行法規所定貨幣單位折算新臺幣條例第 2
    條規定，並審酌被告並無前科（有卷附臺灣屏東地方法院檢
    察署刑案資料查註紀錄表、臺灣高等法院被告前案紀錄表可
    參），與同案被告張欽賢共同非法持有上開槍枝、子彈，尚
    未售予他人犯罪使用，然對社會安全仍具有潛在危害，持有
    槍彈之數量、時間之長短及犯後坦承犯行，態度良好等一切
    情狀，量處有期徒刑1 年10月，併科罰金新臺幣15萬元，並
    就罰金部分諭知如易服勞役，以新台幣900 元即銀元300 元
    折算1 日之折算標準。扣案之附表1 編號1 至4 所示之改造
    手槍共4 支，附表2 編號1 至編號4 所示子彈共計28顆（扣
    除已試射11顆而剩餘者），均屬違禁物，均應依刑法第38條
    第1 項第1 款之規定宣告沒收。另附表1 編號5 、附表3 編
    號1 至編號3 所示之物，係被告所有供製造或預備供製造槍
    枝、子彈所用之物，業經被告張欽賢供述在卷，均應依刑法
    第38條第1 項第2 款、第3 款之規定宣告沒收。至於扣案之
    附表2 編號2 、編號3 及編號4 所示之子彈，共11顆，業經
    實際試射而耗損，已失其違禁物之性質，爰不予宣告沒收，
    併此敘明。復以被告未曾受有期徒刑以上刑之宣告，有臺灣
    高等法院被告前案紀錄表及臺灣屏東地方法院檢察署刑案資
    料查註紀錄表各1 紙在卷可稽，其因一時短於思慮，致觸犯
    本件犯行，信其經此偵審教訓，當知所警惕，而無再犯之虞
    ，本院認上述宣告之刑以暫不執行為適當，爰宣告緩刑5 年
    ，以啟自新。認事用法尚無不合，量刑及諭知緩刑亦稱妥適
    ，檢察官上訴意旨，指摘原判決諭知緩刑不當，並無可取，
    為無理由，應予駁回。
據上論斷，應依刑事訴訟法第368條，判決如主文。
本案經檢察官彭南雄到庭執行職務。
中    華    民    國    95    年    1     月    24    日
                  刑事第二庭    審判長法  官  林正雄
                                      法  官  黃壽燕
                                      法  官  陳啟造
以上正本證明與原本無異。
被告不得上訴。
檢察官如不服本判決應於收受本判決後10日內向本院提出上訴書
狀，其未敘述上訴理由者，並得於提起上訴後10日內向本院補提
理由書狀（均須按他造當事人之人數附繕本）「切勿逕送上級法
院」。
中    華    民    國    95    年    1     月    24    日
                                      書記官  黃琳群
附錄本案論罪科刑法條：
修正前槍砲彈藥刀械管制條例第十一條第四項
未經許可，持有、寄藏或意圖販賣而陳列第一項所列槍砲者，處
一年以上七年以下有期徒刑，併科新臺幣七百萬元以下罰金。
槍砲彈藥刀械管制條例第十二條第四項
未經許可，持有、寄藏或意圖販賣而陳列子彈者，處五年以下有
期徒刑，併科新臺幣三百萬元以下罰金。
 附表1：
┌──┬─────────┬─────┬────────────┐
│編號│品              名│數      量│備                    註│
├──┼─────────┼─────┼────────────┤
│ １ │仿貝瑞塔廠半自動改│１枝      │槍枝管制編號 0000000000 │
│    │造手槍            │          │，認係由仿BERETTA 廠半自│
│    │                  │          │動手槍製造之玩具手槍，換│
│    │                  │          │裝土造金屬槍管改造而成之│
│    │                  │          │改造手槍，機械性能良好，│
│    │                  │          │可供擊發適當子彈使用，認│
│    │                  │          │具殺傷力。              │
│    │                  │          │                        │
├──┼─────────┼─────┼────────────┤
│ ２ │仿克拉克17型半自動│１枝      │槍枝管制編號 0000000000 │
│    │改造手槍          │          │，認係由仿GLOCK 廠半自動│
│    │                  │          │手槍製造之玩具槍，貫通玩│
│    │                  │          │具金屬槍管而成之改造手槍│
│    │                  │          │，機械性能良好，可供擊發│
│    │                  │          │適用之子彈使用，認具殺傷│
│    │                  │          │力。                    │
│    │                  │          │                        │
├──┼─────────┼─────┼────────────┤
│ ３ │仿WALTHER 廠8 厘米│１枝      │槍枝管制編號 0000000000 │
│    │半自動改造手槍    │          │，認係由仿WALTHER 廠半自│
│    │                  │          │動手槍製造之玩具槍，換裝│
│    │                  │          │土造金屬槍管而成之改造手│
│    │                  │          │槍，機械性能良好，可供擊│
│    │                  │          │發適用子彈使用，認具殺傷│
│    │                  │          │力。                    │
├──┼─────────┼─────┼────────────┤
│ ４ │仿小左輪改造手槍  │１枝      │槍枝管制編號 0000000000 │
│    │                  │          │，認係由仿轉輪手槍製造之│
│    │                  │          │玩具手槍車通槍管及轉輪彈│
│    │                  │          │倉內阻鐵而成之改造手槍，│
│    │                  │          │機械性能良好，可供擊發適│
│    │                  │          │用之子彈使用，認具殺傷力│
│    │                  │          │。                      │
│    │                  │          │                        │
├──┼─────────┼─────┼────────────┤
│ ５ │仿貝瑞塔廠半自動改│１枝      │槍枝管制編號 0000000000 │
│    │造手槍            │          │，認係由仿BERETTA 廠半自│
│    │                  │          │動手槍製造之玩具槍，經檢│
│    │                  │          │視其槍管內具阻鐵且欠缺槍│
│    │                  │          │機，無法供擊發子彈使用，│
│    │                  │          │依現狀認不具殺傷力。但供│
│    │                  │          │改造槍枝之使用          │
└──┴─────────┴─────┴────────────┘
  附表2：
┌──┬─────────┬─────┬────────────┐
│編號│品              名│單位  數量│備                    註│
├──┼─────────┼─────┼────────────┤
│ １ │制式子彈（9mm ×19│5 顆      │認均具殺傷力。          │
│    │mm）              │          │                        │
│    │                  │          │                        │
├──┼─────────┼─────┼────────────┤
│ ２ │土造子彈（直徑6.0m│12顆（4 顆│認均具殺傷力。          │
│    │ m至9.1mm 之土    │經試射，餘│                        │
│    │造金屬彈頭）      │8顆 。）  │                        │
│    │                  │          │                        │
├──┼─────────┼─────┼────────────┤
│ ３ │改造子彈（外徑約9.│20顆（5 顆│認均具殺傷力。          │
│    │0mm 至9.5mm 之玩具│經試射，餘│                        │
│    │槍用金屬彈殼，加裝│15顆。）  │                        │
│    │直徑約7.8mm 至9.3m│          │                        │
│    │m 之土造金屬彈頭組│          │                        │
│    │合而成之改造子彈）│          │                        │
├──┼─────────┼─────┼────────────┤
│ ４ │改造子彈（外徑約  │2 顆（均已│均不具殺傷力。          │
│    │9.0mm 至9.5mm 之玩│試射完畢無│                        │
│    │具槍用金屬彈殼，加│剩餘。）  │                        │
│    │裝直徑約7.8mm 至9.│          │                        │
│    │3mm 之土造金屬彈頭│          │                        │
│    │組合而成之改造子彈│          │                        │
│    │）                │          │                        │
└──┴─────────┴─────┴────────────┘
 附表3：
┌──┬─────────┬─────┬────────────┐
│編號│品              名│數      量│備                    註│
├──┼─────────┼─────┼────────────┤
│ １ │電鑽              │1支       │供改造槍彈之用。        │
├──┼─────────┼─────┼────────────┤
│ ２ │改造工具          │1批       │供改造槍彈之用。        │
├──┼─────────┼─────┼────────────┤
│ ３ │改造槍彈半成品    │1批       │供改造槍彈之用。        │
└──┴─────────┴─────┴────────────┘


司法院資訊處製作；財團法人民間司法改革基金會備份。
